【裁判字號】    99,交聲,1024
【裁判日期】    990729
【裁判案由】    違反道路交通管理處罰條例聲明異議
【裁判全文】
臺灣臺北地方法院交通事件裁定        99年度交聲字第1024號
原處分機關  臺北市政府警察局松山分局
異  議  人
即受處分人  乙○○
上列受處分人因違反道路交通管理處罰條例案件，對於臺北市政
府警察局松山分局中華民國九十九年四月八日所為之處分（原處
分案號：北市警松山交裁字ＡＥＹ三二二二一八號），聲明異議
，本院裁定如下：
    主  文
原處分撤銷。
乙○○不罰。
    理  由
一、按犯罪事實應依證據認定之，無證據不得認定犯罪事實，刑
    事訴訟法第一百五十四條第二項定有明文。次按法院受理有
    關交通事件，準用刑事訴訟法之規定，復為道路交通管理處
    罰條例第八十九條前段所明定，是最高法院七十六年臺上字
    第四九八六號判例「認定犯罪事實所憑之證據，雖不以直接
    證據為限，間接證據亦包括在內，然而無論直接或間接證據
    ，其為訴訟上之證明，須於通常一般之人均不致有所懷疑，
    而得確信其為真實之程度者，始得據為有罪之認定，倘其證
    明尚未達到此一程度，而有合理之懷疑存在時，事實審法院
    復已就其心證上理由予以闡述，敘明其如何無從為有罪之確
    信，因而為無罪之判決，尚不得任意指為違法。」所揭示刑
    事訴訟法上法院認定事實之最重要原則之一－即認定被告有
    罪，就該有罪事實不能有任何之合理懷疑存在之原則於法院
    審理行為人違反道路交通管理處罰條例案件時，當有其適用
    。易言之，法院於審理行為人違反道路交通管理處罰條例案
    件，當踐行完畢調查證據之程序後，為事實之認定時，如就
    原處分機關所認定之行為人違規之事實仍有合理之訴訟上懷
    疑，而無法百分之百確信行為人確有該當於道路交通管理處
    罰條例各該處罰條文之構成要件事實時，即應依訴訟上之待
    證事實「倘有懷疑，則從被告之利益作解釋」之證據法則，
    作對受處分人有利之認定。
二、本件原處分機關認異議人即受處分人乙○○於民國九十八年
    十一月二十五日零時三十分許，在臺北市○○○路○段二九
    一巷十一號對面之禁止設攤處所設攤（賣香雞排），適為在
    該處執勤之臺北市政府警察局松山分局松山派出所員警甲○
    ○發現，認受處分人有未經許可在道路上擺設攤位之行為，
    遂依道路交通管理處罰條例第八十二條第一項第十款之規定
    當場掣單舉發，且將舉發通知單交受處分人簽收，但受處分
    人拒簽拒收，員警甲○○遂告知受處分人應到案時間（九十
    八年十二月十日）及處所（臺北市政府警察局松山分局三民
    派出所），並記明事由與告知事項而視為已收受，嗣受處分
    人逾越舉發通知單上所載應到案日期六十日以上仍未到案聽
    後裁決或提出申訴或陳述，原處分機關認受處分人確有前開
    違規行為，遂於九十九年四月八日以受處分人違反道路交通
    管理處罰條例第八十二條第一項第十款之規定，並依違反道
    路交通管理事件統一裁罰基準及處理細則第四十三條、第四
    十四條暨違反道路交通管理事件統一裁罰基準表之規定，以
    北市警松山交裁字ＡＥＹ三二二二一八號裁決書，裁處受處
    分人罰鍰新臺幣一千五百元在案
三、訊據受處分人堅決否認有上開違規行為，辯稱：當天其並沒
    有擺設攤位營業，其只是將攤子的器具拿出來洗而已，洗完
    以後並把這些東西放回攤子後再將攤子推回去放等語。
四、經查：本件舉發員警即證人甲○○固認受處分人有前開違規
    擺設攤位，且該攤位仍營業中之違規行為而加以舉發，然證
    人甲○○於本院審理中結證稱：當日是與替代役丙○○一起
    擔服巡邏勤務，依規定告發受處分人違規設攤時有進行拍照
    ，但相片為渠私人保管並未上呈，後來因為調動的關係，所
    以照片現在已無法提供。當時進行舉發時受處分人向渠所說
    的話已沒有印象，對於舉發時有無聞到鹹酥雞或香雞排的味
    道已沒有印象，對於當時攤子上有無擺設任何鹹酥雞或香雞
    排之食材也沒有印象，當時只注意到受處分人在洗東西而已
    ，至於在洗什麼東西已忘記了，對於當時受處分人的攤位有
    無燈光顯示已沒有印象等語（見本院九十九年七月十五日訊
    問筆錄），再證人丙○○於本院審理中亦證稱：記得當時有
    一部攤車放在違規的地點，印象中伊到達現場時該部炸雞排
    攤車沒有在營業，沒有看到有客人，攤架上是否有雞排等食
    材伊沒有注意，現在的印象就是受處分人的攤子擺在違規的
    地方被舉發，當時證人甲○○有向受處分人要證件及拍照，
    之後就開單，當天該部攤車上有設置燈光，但不記得該攤車
    上的燈有無開啟，也不記得當天該攤車上有何種物品，當天
    受處分人有說只是在洗器具等情（見本院九十九年七月十五
    日訊問筆錄），堪認員警當時舉發受處分人時，受處分人確
    實在清洗器具無誤，參諸員警已無法提出當日採證照片，卷
    內復無其他積極證據足資證明受處分人有擺設攤位營業之情
    ，自應為受處分人有利之認定。原處分機關不察，遽對受處
    分人為前開裁決，即難認為允當，本件應認受處分人之異議
    為有理由，應由本院將原處分撤銷，改諭知受處分人不罰，
    以資適法。
據上論斷，應依道路交通案件處理辦法第二十條前段，裁定如主
文。
中    華    民    國    99    年    7     月    29    日
                  交通法庭  法  官  黃紹紘
以上正本證明與原本無異。
如不服本裁定，應於送達後5日內，向本院提出抗告狀。
                            書記官  陳靜君
中    華    民    國    99    年    8     月    6     日

司法院資訊處製作；財團法人民間司法改革基金會備份。
